【裁判字號】    96,交聲,1400
【裁判日期】    970131
【裁判案由】    違反道路交通管理處罰條例聲明異議
【裁判全文】
臺灣士林地方法院交通事件裁定        96年度交聲字第1400號
原處分機關  台北市交通事件裁決所
異議人  即
受處分  人  甲○○
上列受處分人因違反道路交通管理處罰條例案件，對於台北市交
通事件裁決所於民國96年10月9 日所為之裁決（北市裁二字第裁
22-1AB777066號）聲明異議，本院裁定如下：
    主  文
異議駁回。
    理  由
一、原處分意旨略以：異議人即受處分人甲○○將其所有JQA-72
    3 號機車，停放在設有禁止停車標誌之台北市○○○路○ 段
    處，經台北市停車管理處人員於民國96年9 月10日12時48分
    發現而逕行舉發，原處分機關因認異議人有「在設有禁止停
    車標誌之處所停車」之違規，依違反道路交通管理處罰條例
    第56條第1 項第4 款之規定，裁處罰鍰新台幣600 元。
二、異議意旨略以：雖台北市○○○路○ 段設有禁止停車標誌告
    示牌，惟異議人非當地居民，自台北市○○○路○ 段55巷口
    右轉敦化南路2 段之行車方向未經過該標誌牌根本無法看見
    該標誌，另異議人停車處距離所設禁止停車標誌有段距離，
    且該路段種有行道樹，異議人停車時根本看不到該標誌，且
    異議人停車時，該路段左側有停腳踏車，右側亦停放機車，
    由此益見該標誌設置位置不當，致駕駛人誤認該處可合法停
    車殊明，本件實肇因於政府部門設置標誌位置不當所致，公
    務機關不得將標誌牌誌設置不當之責任，率以道路交通安全
    規則第112 條第1 項第4 款之規定處罰異議人，此極端惡劣
    之執法傲慢，在法治社會，誠難容忍，據此聲明異議。
三、按在設有禁止停車標誌、標線之處所不得停車，道路交通安
    全規則第112 條第1 項第4 款定有明文。又汽車駕駛人（包
    括機器腳踏車），在設有禁止停車標誌、標線之處所停車者
    ，處新臺幣600 元以上1,200 元以下罰鍰；道路交通標誌、
    標線、號誌由交通部會同內政部定之，此道路交通管理處罰
    條例第56條第1 項第4 款、第92條第1 項亦分別規定甚明。
    又汽車駕駛人，在設有禁止停車標誌處所停車者，於期限內
    繳交或到案聽候裁決者，處新台幣600 元之罰鍰，此違反道
    路交通管理事件統一裁罰標準表亦有明文。
四、查異議人就其將JQA-723 號機車，停放在設有禁止停車標誌
    之台北市○○○路○ 段處，經台北市停車管理處人員於96年
    9 月10日12時48分發現而逕行舉發等情，並不爭執，此外復
    有舉發違反道路交通管理事件通知單1 份在卷可徵，堪可認
    定。異議人雖以上詞置辯，然查異議人停放機車之處所為人
    行道，於人行道上設有禁止停車之標誌等情，有異議人所繪
    之停車現場簡單示意圖可徵，堪認異議人停車處為人行道，
    且設置禁止停車之標誌。再按人行道為專供行人通行之騎樓
    、走廊，及劃設供行人行走之地面道路，與人行天橋及人行
    地下道，此道路交通管理處罰條例第3 條第3 款定有明文，
    異議人為領有駕駛執照，駕車上路之用路人，就上開人行道
    之定義當無不知之理，是其將車停在人行道時，自應特別注
    意周遭有無禁止停車之標誌，尚難以非該處居民，不知有設
    置禁止停車之標誌云云卸責。再按人民違反法律上之義務而
    應受行政罰之行為，法律無特別規定時，雖不以出於故意為
    必要，仍須以過失為其責任條件。但應受行政罰之行為，僅
    須違反禁止規定或作為義務，而不以發生損害或危險為其要
    件者，推定為有過失，於行為人不能舉證證明自己無過失時
    ，即應受處罰，司法院大法官會議釋字第275 號揭有明文，
    查異議人停車於人行道時，應注意周遭有無禁止停車之標誌
    ，已如前述，雖該人行道設有行道樹，然行道樹並未將整個
    人行道之視線遮蔽，是異議人僅要稍加注意周遭環境，即可
    發現禁止停車之標誌，異議人未注意及之，顯有過失，依前
    開說明，自難以其未看到禁止停車之標誌即予卸責。再依異
    議人之示意圖，可悉該禁止停車標誌設於敦化南路2 段路邊
    ，交通主管機關將禁止停車標誌設於路邊，此並無設置不當
    之情形，異議人辯稱：主管機關標誌設置不當云云，尚難採
    信。再縱異議人停車時，該處亦有他車停放，此乃他車是否
    違規問題，異議人自難以因見他車停放而認該處可停車，及
    可徵該禁止停車標誌設置位置不當云云卸責。綜據上述，異
    議人違規事證明確，裁決機關依法裁處，並無違誤，異議人
    異議並無理由，應予駁回。
五、綜上論斷，應依道路交通案件處理辦法第19條，裁定如主文
    。
中    華    民    國    97    年    1     月    31    日
                  交通法庭    法  官      江翠萍
以上正本證明與原本無異。
如不服本裁定應於送達後5 日內向本院提出抗告狀。
                              書記官      陳慧玲
中    華    民    國    97    年    2     月    1     日


司法院資訊處製作；財團法人民間司法改革基金會備份。
